臺灣臺北地方法院民事簡易判決
104年度北簡字第13367號
原      告  華廬大廈管理委員會


法定代理人  洪國龍  
訴訟代理人  林邦棟律師
            詹閎杰律師
            劉育杰律師
被      告  歐元貿易股份有限公司


法定代理人  許人信  
被      告  麗方企業股份有限公司

法定代理人  黃太郎  
上列二人共同
訴訟代理人  李維倫  
            孫雲鳳  
上列當事人間請求給付管理費事件，本院於中華民國111年9月30
日言詞辯論終結，判決如下：
    主      文
原告之訴駁回。
訴訟費用由原告負擔。
    事實及理由
壹、程序方面
一、按當事人喪失訴訟能力或法定代理人死亡或其代理權消滅者
　　，訴訟程序在有法定代理人或取得訴訟能力之本人承受其訴
    訟以前當然停止；第168條至第172條及前條所定之承受訴訟
    人，於得為承受時，應即為承受之聲明，民事訴訟法第170
    條、第175條第1項分別定有明文。查原告法定代理人原為洪
    國龍，嗣變更為黎承開，又變更為洪國龍，並均聲明承受訴
    訟等情，業據其提出陳報狀、臺北市都市發展局函附卷可稽
    ，核與上開規定相符，應予准許。
二、次按公司變更組織，乃公司不影響其人格之存續，而變更其
    組織為他種公司之行為。換言之，組織變更前之公司與組織
    變更後之公司，不失其法人之同一性，並非兩個不同之公司
　　，組織變更前公司之權利義務，當然由組織變更後之公司概
    括承受（最高法院85年度台上字第2255號判決可資參照）。
    被告歐元貿易股份有限公司原組織型態為有限公司，嗣於民
    國105年8月11日組織變更為股份有限公司，有臺北市政府10
    5年8月11日府產業商字第10588663720號函暨檢附之公司變
    更登記表附卷可稽，其法人格仍為同一，且組織變更前之權
    利義務，由組織變更後之股份有限公司概括承受。
貳、實體方面　　
一、原告主張：原告為坐落於臺北市○○區○○○路○段000巷00弄0○0
    ○0○00號之公寓大廈（下稱華廬大廈）之區分所有權人依公
    寓大廈管理條例第29條規定成立之管理委員會，並於98年11
    月11日經主管機關准予備查。華廬大廈公共基金之繳納，於
    99年1月後應依華廬大廈規約及華廬大廈住戶及公共空間使
    用戶各項費用收取標準（下稱系爭收費標準）之規定計收：
    住戶應繳納住家管理費每月新臺幣(下同)60元/坪，一樓家
    用住戶以每坪應收取之標準的0.8倍收取；如有使用公共空
    間之住戶，並應另行繳納公共空間管理費，其中地下室非營
    業用期間以每坪應收取之標準的0.5倍收取，營業期間以每
    坪應收取標準之0.7倍至0.9倍收取。被告為門牌號碼臺北市
    ○○區○○○路○段000巷00弄0號1樓房屋之共有人，並占有華廬
    大廈4號地下室（下稱系爭地下室）之公共空間110坪。準此
    ，被告自99年1月起，每月應繳納系爭地下室管理費3,300元
    (60×0.5x150＝3300)，經原告於100年11月22日作成決議，自
    100年12月份至101年12月份期間，華廬大廈每坪管理費由60
    元調整為80元，並以掛號郵寄被告，後前開決議內容經住戶
    反應增加困擾取消；復於103年8月17日全體區分所有權人開
    會決議，自103年9月份起華廬大廈每坪管理費由60元調整為
    80元，故被告於100年12月份至101年12月份期間，以及103
    年9月份起，每月應繳納之地下室管理費提高為4,400元(80×
    0.5x110＝4400)，惟被告自100年10月起至104年4月止，計積
    欠如附表所示之管理費16,500元，爰提起本件訴訟。並聲明
    ：被告應給付原告165,000元，及自支付命令送達翌日起至
    清償日止，按年息10%計算之利息。
二、被告則以：被告於75年買受華廬大廈專有部份之1樓房屋，
    至今已近40年，從未自己使用房屋，被告從未收受原告之繳
    費單、收費明細或其它任何口頭或電話通知，依公寓大廈管
    條例之規定，即不得逕行以起訴之方式請求管理費；原告請
    求被告給付系爭地下室之公共基金，必須先確認被告為專有
    系爭地下室之區分所有權人，惟華廬大廈區分所有權人於本
    院100年度訴字第2629號案件主張被告非專有系爭地下室之
    區分所有權人，並請求返還地下室，卻於本案以管理委員會
    名義，認為被告必須因專有系爭地下室，分攤大樓之公共基
    金，兩者之主張矛盾；原告所提出之系爭收費標準僅有同意
    之區分所權人簽名同意，事後並未另行召開會議決議通過，
    故該部份之收費標準，仍屬無效，不能拘束被告及其它區分
    所有權人；原告之系爭收費標準，與管理費應按區分所有權
    人共有之應有部分比例分擔，明顯有所扞格，且被告專有專
    用地下室，根本無須更無法使用大樓之管理服務，被告房屋
    於原告請求之100年10月至104年4月份，更因原告刻意阻礙
    出租，而空置無法使用，原告收取管理費自有違公平合理之
    原則，其顯然係因地下室產權利益及回饋金爭議，而針對被
    告量身訂作收費標準，嚴重侵害被告權益，基於衡平之法理
    ，自有明確之權利濫用情形，應屬於無效，原告依此標準請
    求被告給付管理費，自無理由；華廬大廈區分所有權人主張
    系爭地下室係屬大樓共有部分，如有理由，則因原告故意阻
    擾被告使用系爭地下室，系爭地下室已空置多年，故被告於
    100年10月至104年4月份，並無使用系爭地下室之事實，此
    段時間更未曾因占有系爭地下室，而使用華廬大廈其它共有
    部分，原告以被告使用系爭地下室為由，請求被告負擔華廬
    大廈共有部分之管理費用，亦無理由等語，資為抗辯。並聲
    明：㈠原告之訴駁回。㈡如受不利之判決，願供擔保請准宣告
    免為假執行。
三、兩造不爭執之事實：原告為華廬大廈之區分所有權人依公寓
    大廈管理條例第29條規定成立之管理委員會，並於98年11月
    11日經主管機關准予備查。
四、原告主張被告自100年10月起至104年4月止，計積欠如附表
    所示之管理費16,500元，惟為被告所否認，並以前揭情詞置
    辯。經查，
  ㈠依系爭收費標準，有關地下室管理費之適用前提係該區域為
    公共空間（見本院104年度司促字第17604號卷第25頁），惟
    系爭地下室業經最高法院以109年度台上字第2750號判決，
    經認定非屬華廬大廈之共同使用部分，非為華廬大廈全體區
    分所有權人所共有之公共空間確定等情，有最高法院109年
    度台上字第2750號判決在卷可稽（見本院卷㈡第323-327頁）
    ，是原告之主張與系爭收費標準之收取要件不合。
　㈡依華廬大廈住戶規約第10條第2項規定：「管理費由各區分所
    有權人依照區分所有權人會議之決議分擔之。」（見本院10
    4年度司促字第17604號卷第16頁），參諸103年度華廬大廈
    區權人會議記錄第六點大會討論決議事項第1項之決議「每
    坪應收取之標準（目前訂定80元/坪），各住戶依『所有權狀
    面積』繳交管理費。」（見本院104年度司促字第17604號卷
    第35頁），及原告於本院100年度北簡字第13008號案件中提
    出之其所製作之「華廬大廈4號1樓管理費欠繳明細」表中附
    註：「98年1月起，因地下室（B1）產權爭議未決，暫不視
    為1樓私有財產，故地下室暫不收取管理費…」
　　（見本院卷㈡第329頁），可知關於管理費之給付義務人應為
    區分所有權人，惟原告否認被告為系爭地下室之區分所有權
    人，並主張地下室均是公共空間，被告為占有公共空間之人
    ，是依原告之主張及決議，原告亦無權請求被告給付系爭地
    下室之管理費。
五、綜上，原告提起本件訴訟，請求被告給付165,000元，及自
    支付命令送達翌日起至清償日止，按年息10%計算之利息，
    為無理由，應予駁回。　　
六、本件事證已臻明確，兩造其餘之攻擊或防禦方法及未經援用
    之證據，經本院斟酌後，認為均不足以影響本判決之結果，
    爰不逐一詳予論駁，併予敘明。　　　　　　　　
七、訴訟費用負擔之依據：民事訴訟法第78條。
中　　華　　民　　國　　111 　年　　10　　月　　21　　日
                  臺北簡易庭    法  官  郭美杏
以上正本係照原本作成。
如不服本判決，應於判決送達後20日內向本庭（臺北市重慶南路
1段126巷1號）提出上訴狀（須附繕本）。如委任律師提起上訴
者，應一併繳納上訴審裁判費。
中　　華　　民　　國　　111 　年　　10　　月　　21　　日
                                書記官  林玗倩

附表：100年10月至104年4月之系爭地下室管理費      積欠月份 管理費 收取標準（每月每坪） 被告占用系爭地下室面積（坪） 系爭地下室 每月管理費（元） 月數 該期間之管理費 （元） 100年10月至11月 30元 （每月每坪60元之0.5倍，即每月每坪30元。） 110 3,300 （計算式：30元x 110坪= 3,300元） 2 6,600 （計算式：3,300元x 2月= 6,600元） 100年12月至101年12月 40元 （每月每坪80元之0.5倍，即每月每坪40元。） 110 4,400 （計算式：40元x 110坪= 4,400元） 13 57,200 （計算式：4,400元x 13月= 57,200元） 102年1月至12月 30元 （每月每坪60元之0.5倍，即每月每坪30元。） 110 3,300 （計算式：30元x 110坪= 3,300元） 12 39,600 （計算式：3,300元x 12月= 39,600元） 103年1月至8月 30元 （每月每坪60元之0.5倍，即每月每坪30元。） 110 3,300 （計算式：30元x 110坪= 3,300元） 8 26,400 （計算式：3,300元x 8月= 26,400元） 103年9月至12月 40元 （每月每坪80元之0.5倍，即每月每坪40元。） 110 4,400 （計算式：40元x 110坪= 4,400元） 4 17,600 （計算式：4,400元x 4月= 17,600元） 104年1月至4月 40元 （每月每坪80元之0.5倍，即每月每坪40元。） 110 4,400 （計算式：40元x 110坪= 4,400元） 4 17,600 （計算式：4,400元x 4月= 17,600元） 總計：165,000元